【裁判字號】    95,交抗,847
【裁判日期】    951222
【裁判案由】    違反道路交通管理處罰條例
【裁判全文】
臺灣高等法院交通事件裁定           95年度交抗字第847號
抗  告  人
即受處分人  甲○○
上列抗告人因違反道路交通管理處罰條例案件，不服臺灣板橋地
方法院，95年8月28日所為裁定（案號：95年度交聲字第1123號
），提起抗告，本院裁定如下：
    主  文
抗告駁回。
    理  由
一、按道路交通管理處罰條例所規定之吊銷駕照之裁罰，依94
    年2月5日公布，自95年2月5日起施行之行政罰法第1條、第2
    條第4款之規定，係屬行政罰，而非刑罰。次按行政罰法第1
    條、第5條分別規定：「違反行政法上義務而受罰鍰、沒入
    或其他種類行政罰之處罰時，適用本法。但其他法律有特別
    規定者，從其規定」、「行為後法律或自治條例有變更者，
    適用行政機關最初裁處時之法律或自治條例。但裁處前之法
    律或自治條例有利於受處罰者，適用最有利於受處罰者之規
    定」，而道路交通管理處罰條例本身並未設有法律變更比較
    之規定，依該條例所屬之行政罰之性質，自應適用前開行政
    罰法第5條有關法律變更比較之規定，而該條所規定之新舊
    法比較，係以行為時及行政機關最初裁處時之法律有變更為
    前提。查本件異議人違規之行為時係「95年5月17日」，而
    原處分機關之裁處時為「95年5月30日」，參以道路交通管
    理處罰條例第62條、第67條係於94年12月28日修正公布，自
    「95年7月1日」施行，可知異議人上開違規行為時及原處分
    機關裁處時，均係於新法施行前所為，是以，本件自無比較
    新舊法之問題，而應適用原處分機關裁處時之法律即95年7
    月1日修正前之道路交通管理處罰條例論處，合先敘明。
二、按汽車駕駛人，駕駛汽車肇事致人受傷或死亡，應即採取救
    護或其他必要措施，並向警察機關報告，不得駛離；違者吊
    扣其駕照3 個月至6 個月；逃逸者吊銷駕駛執照，裁處時即
    修正前道路交通管理處罰條例第62條第1 項定有明文。又汽
    車駕駛人，曾依第62條第1 項之規定吊銷駕駛執照者，終身
    不得考領駕駛執照，同條例第67條第1 項亦有明文。
三、原裁定略以：受處分人於95年5月17日9時許，駕駛車號2G-2
    027號自用小客車，行經臺北縣五股鄉○○路14之8號前，不
    慎擦撞對向車道由林玉晴所騎乘之車號RFH-210號輕型機車
    ，致林玉晴人車倒地，右腳掌因而受傷，受處分人於車禍發
    生後，並未對受傷之機車騎士林玉晴施以救助，亦未報警處
    理，竟利用林玉晴疏於注意下，隨即駕車逃逸，有舉發通知
    單、車禍之處理資料存卷足參。而依證人林玉晴於警詢時證
    稱：我當時騎乘輕機車，沿五股鄉○○路下坡欲往民義路方
    向騎乘，在肇事地點被1輛對向欲往林口方向行駛之自小客
    2G-2027號未靠右行駛並佔用我騎乘之車道，導致我閃避不
    及被對方之自小客左後側車身所撞擊，對方駕駛人下車只罵
    我說怎麼騎那麼快，之後因車禍現場阻礙後方車輛通行，一
    直按喇叭，當時我以為自小客2G-2027號駕駛人要先移車，
    不料自小客車2G-2027號駕駛人卻趁機驅車往林口方向逃逸
    等語，再參以林玉晴當時係右腳掌受有傷害，且依其當時所
    穿著之鞋子及褲子長度，該受傷部位係在其所著褲子之下方
    ，並未遭褲子遮蓋，一眼望之即可發現等情，亦有現場林玉
    晴受傷之照片在卷可按，且衡諸常情，林玉晴乃係腳掌受傷
    ，此當會影響人之行動，造成其行動有所不便，參以受處分
    人於警詢時亦自承有下車將林玉晴之機車扶起等語，益徵受
    處分人於下車時即已發現林玉晴之右腳掌受傷之情甚明。再
    者，受處分人因本件交通事故涉犯刑法第185條之4之駕駛動
    力交通工具肇事致人受傷而逃逸罪，亦經檢察官以受處分人
    坦承犯行，並同意給付新臺幣20,000元予所指定之財團法人
    臺灣兒童暨家庭扶助基金會臺北縣分事務所，並書立悔過書
    ，於1年內不得再犯罪，而為緩起訴等情，有臺灣高等法院
    被告前案紀錄表及臺灣板橋地方法院檢察署檢察官95年度偵
    字第15904號緩起訴處分書附卷可稽，足見受處分人確有本
    件肇事致人受傷，未採取救護或其他必要措施而逃逸之違規
    行為無疑。又受處分人所辯已與林玉晴達成和解之情，核與
    本件交通違規事項裁處無涉。受處分人交通違規之事證明確
    ，原處分機關依據裁處時即修正前道路交通管理處罰條例第
    62條第1項之規定，裁處吊銷其駕駛執照，並依同條例第67
    條第1項之規定，為終身禁考之處分，於法核無不合，而駁
    回其異議。
四、本院經核閱相關卷證，認原裁定並無不當。受處分人抗告意
    旨略以：伊於事故發生時，有立即停車，並下車將對方之機
    車扶起，並查看對方有無受傷，因對方著長褲，且未表示任
    何意見，伊誤以為其不予追究，乃駕車離去，絕無逃逸之實
    ，苟其欲逃逸，只需加速駛離，對方根本來不及記下車號，
    又何需停車？伊刑案坦承犯行，乃檢察官給予緩刑並捐款予
    公益團體，且為免訟累，伊才未加思索而接受檢察官條件，
    ，今如遭吊銷駕照並終身禁考，影響生計甚巨，伊年方30，
    未來生活久長，懇請顧念此等情節，重新裁定云云。經查：
    受處分人並不否認確於上揭時地駕駛其所有自小客車肇事，
    而依被害人林玉晴之供詞及受傷情形與當日穿著，再參酌警
    方之車禍處理資料及臺灣板橋地方法院檢察署95年度偵字第
    15904號緩起書等件研判，受處分人顯然知其肇事且致被害
    人成傷。且刑法第185條之4肇事逃逸罪，依法條文義及實務
    一貫見解，只要事故發生與行為人有因果關係即可成罪，並
    不以有故意或過失為必要，受處分人亦因情節輕微獲檢察官
    緩起訴處分，此適足以證明其肇事逃逸行為明確。又依道路
    交通管理處罰條例規定所為之裁罰乃行政罰，為行政機關對
    違反義務之汽車駕駛人裁罰規定，依前揭行為時之法律規定
    ，駕駛汽車肇事致人受傷之義務為：「應即採取救護或其他
    必要措施，並向警察機關報告，不得駛離」，受處分人既未
    向警察機官報告，又有駛離行為，已然違反應行遵守義務，
    縱誤以為被害人不予追究且傷勢無礙，仍不得脫免應盡之義
    務，則受處分人行為既符合上該條文處罰規定，原處分機關
    依法科處吊銷駕照及終身禁考，於法即無不合，原裁定維持
    處分機關之裁處，核無違誤，從而，本件受處分人執前詞抗
    告，應認無理由，予以駁回。
據上論斷，應依道路交通案件處理辦法第26條，刑事訴訟法第41
2條，裁定
如主文。
中    華    民    國    95    年    12    月    22    日
                        臺灣高等法院交通法庭
                            審判長法  官  吳昭瑩
                                  法  官  李釱任
                                  法  官  楊貴雄
以上正本證明與原本無異。
不得再抗告。
                                  書記官  林淑貞
中    華    民    國    95    年    12    月    27    日


司法院資訊處製作；財團法人民間司法改革基金會備份。
